【裁判字號】    89,易,829
【裁判日期】    890720
【裁判案由】    違反台灣地區與大陸地區人民關係條例
【裁判全文】
臺灣屏東地方法院刑事判決                          八十九年度易字第八二九號
    公  訴  人  臺灣屏東地方法院檢察署檢察官
    被      告  甲○○
右被告因違反臺灣地區與大陸地區人民關係條例案件，經檢察官提起公訴（八十九年
度偵字第二三三三號），本院判決如左：
    主  文
甲○○違反不得僱用大陸地區人民在台灣地區從事未經許可之工作之規定，處有期徒
刑肆月，如易科罰金，以參佰元折算壹日。
    事  實
甲○○係屏東市○○路二一五巷二號「安琪兒小吃部」之負責人，明知張美華、鄭愛
華係經依法申請許可至台灣地區探親，但未經許可從事工作之大陸地區人民，竟仍於
民國（下同）八十九年四月初起，未經向主管機關申請許可，以每日新台幣（下同）
二百元之代價僱用張美華及鄭愛華二人在該其所經營之安琪兒小吃部內擔任打掃等事
務之店員之工作。嗣經警於八十九年四月十三日凌晨零時二十分許，在上開「安琪兒
小吃部」內當場查獲張美華、鄭愛華二人（業經檢察官另為不起訴處分，並以經主管
機關遣送出境）。案經屏東縣警察局屏東分局移送臺灣屏東地方法院檢察署檢察官偵
查起訴。
    理  由
一、訊據被告甲○○矢口否認有僱用張美華及鄭愛華等二名大陸地區人民，辯稱該二
    人係至其店中消費之客人，而其警訊中之筆錄係警員自行記載後再要求其簽名，
    並非其陳述等語。經查，被告於前開時地未經許可而僱用張美華、鄭愛華二名大
    陸地區人民之事實，已經被告於警訊中供陳明確，有被告所簽名確認之警訊筆錄
    可稽，而被告亦未表示於警訊有何受到不當訊問之事實，衡情被告若未果有前述
    犯行，自無憑白自承犯行之理，其辯解即難採信；次查，被告於前述時地僱用張
    美華、鄭愛華等人之行為，亦經被告之受僱人洪惠卿於警訊中指陳明確，有其警
    訊筆錄為憑，而證人洪惠卿為被告店中職員，並已工作約五月之事實，亦為被告
    所是認，衡情證人既為被告所僱員工，自無憑白誣陷被告之理，其指述應堪採信
    ，被告確有僱用張美華、鄭愛華之事實，已足認定；再查，張美華、鄭愛華二人
    均為大陸地區人民，並未經主管機關許可於台灣地區工作，且其二人之口音顯與
    台灣地區人民有所不同，此已經張美華、鄭愛華二人先後分別於警、偵訊中陳明
    ，且互核相符，應堪採信，而足認被告應係明知該人為大陸地區人民仍僱用之；
    末查，張美華、鄭愛華二人雖於警、偵訊中均否認有受被告僱用，然其二人並未
    經主管機關許可於台灣地區工作，已如前述，若其二人果有違法於台灣地區工作
    之情事，顯將遭受行政上之處罰甚或遣送出境，此由載明張美華、鄭愛華二人現
    已經主管機關遣送出境之屏東縣警察局屏東分局（八九）屏警分刑字第一０三四
    號函即明，而此後果顯亦應為張美華、鄭愛華所明知，是顯不可能期待其二人會
    自承其有受被告僱用，其二人之前開供述即難採信，不足為被告有利之認定，附
    此敘明。綜上所述，被告所辯即無可採，其犯行洵堪認定。
二、核被告甲○○所為，係違反台灣地區與大陸人民關係條例第十五條第四款之規定
    ，應依同法第八十三條第一項論罪科刑，其以一行為僱用二名大陸地區人民，屬
    想像競合犯，為裁判上一罪。爰審酌被告前未曾受有期徒刑以上刑之宣告，此有
    其前科表為憑，素行尚佳、犯罪手段、動機、目的、致生危害於主管機關對大陸
    地區入境台灣地區人民之管理、其僱用期間未滿一月、犯後一再否認犯行，未見
    悔意等一切情狀，就上開罪行量處如主文所示之刑，並諭知易科罰金之折算標準
    。
據上論斷，依刑事訴訟法第二百九十九條第一項前段、臺灣地區與大陸地區人民關係
條例第八十三條第一項、第十五條第四款，刑法第十一條前段、第五十五條、第四十
一條、罰金罰鍰提高標準條例第二條，判決如主文。
本案經檢察官薛水生到庭執行職務。
中      華      民      國      八十九      年      七    月    二十    日
                                      臺灣屏東地方法院刑事第二庭
                                          法  官    莊鎮遠
右正本證明與原本無異。
對於本判決如有不服應於收受送達後十日內向本院提出上訴書狀上訴於台灣高等法院
高雄分院並按他造當事人之人數附具繕本。
                                          書記官    吳光璵
中      華      民      國      八十九      年      七    月    二十    日
附錄本案論罪科刑法條全文
台灣地區與大陸地區人民關係條例第十五條第四款：
    四、僱用大陸地區人民從事未經許可或與許可範圍不符之工作。
台灣地區與大陸地區人民關係條例第八十三條第一項：
    第一項：違反第十五條第四款或第五款規定者，處二年以下有期徒刑、拘役或科
    或併科新臺幣三十萬元以下罰金。


司法院資訊處製作；財團法人民間司法改革基金會備份。
